臺灣板橋地方法院民事判決　　　　　　　95年度訴字第2339號
原　　　告　長榮國際儲運股份有限公司
法定代理人　乙○○○○○○○○.
訴訟代理人　甲○○
被　　　告　丙○○
上列當事人間請求返還代墊款事件，經本院於民國96年3 月6 日
言詞辯論終結，判決如下：
    主  文
被告應給付原告新台幣貳佰捌拾萬元及自民國九十五年九月二十
一日起至清償日止，按年息百分之五計算之利息。
訴訟費用由被告負擔。
本判決於原告以新台幣玖拾參萬參仟元供擔保後，得假執行。但
被告如以新台幣貳佰捌拾萬元為原告供擔保，得免為假執行。
    事實及理由
一、程序方面：原告聲請核發支付命令時，其法定代理人原為游
    長和，嗣於96年1 月1 日變更為葉炯超，葉炯超於96年3 月
    6 日具狀聲明承受訴訟，核無不合，應予准許。又原告聲請
    核發支付命令之金額原為新台幣（下同）280 萬元及自支付
    命令繕本送達翌日起至清償日止，按年息百分之5 計算之利
    息。被告對支付命令聲明異議後，原告於民事起訴狀擴張聲
    明金額為285 萬元及自94年11月9 日起至清償日止，按年息
    百分之5 計算之利息。嗣原告於本院96年3 月6 日言詞辯論
    期日更正聲明如支付命令聲請狀所載，核屬減縮應受判決事
    項之聲明，應予准許，合先敘明。
二、原告主張：
（一）被告係原告之受僱人，於民國94年1 月3 日上午8 時50分
      許，駕駛原告所有車號KM-582號貨櫃半聯結車行經國道3
      號高速公路南向189.65公里處（即彰化縣境內和美路段）
      ，按當時之天候晴、日間有自然光線，路面乾燥、無缺陷
      、無障礙物、視距良好等情，被告並非不能注意，其應注
      意、能注意竟疏未注意車前狀況，將上開車輛偏離外側車
      道而駛入外側路肩，致撞擊由訴外人黃景模所駕駛車號
      MU-6905 號自小客車，亦違反規定將該自小客車任意停放
      於上開路段之外側路肩，導致當時坐於自小客車駕駛座上
      之黃景模嚴重受傷送醫不治死亡。被告因上開過失行為經
      檢察官提起公訴後，經鈞院及台灣高等法院判決有期徒刑
      一年，緩刑三年確定。兩造於上開刑事案件上訴高院審理
      時，與黃景模之法定繼承人黃清賜、林雅惠、羅月英、黃
      雲鈺、黃姿婷達成和解，連帶賠償其5 人新台幣（下同）
      305 萬元（強制汽車責任險140 萬元除外），被告方獲台
      灣高等法院宣告緩刑三年之判決。上開和解金額305 萬元
      ，除20萬元於和解當時由被告支付外，另於事發後即支付
      之5 萬元慰問金及餘額280 萬元和解金係由原告支付。
（二）按僱用人賠償損害時，對於侵權行為之受僱人有求償權，
      民法第188 條第3 項定有明文。次按連帶債務人相互間，
      除法律另有規定或契約另有訂定外，應平均分擔義務。但
      因債務人中一人應單獨負責之事由所致之損害，及支付之
      費用，由該債務人負擔，同法第280 條亦定有明文。依上
      開規定，原告支付被害人法定繼承人之損害賠償金額280
      萬元，自得請求被告賠償。為此提起本件訴訟，並聲明：
      除假執行擔保金額外，除主文所示。
三、被告抗辯：民法第188 條第3 項固然規定僱用人對於受雇人
    有求償權，我國學者多認為應斟酌僱用人與受雇人雙方之狀
    況，勞務是否過度、管理上有無欠缺以及僱用人是否曾經有
    指示等情況，並參酌過失相抵原則，以限制求償權，甚至認
    為根本不能對受雇人求償。本件事故發生後，原告積極為被
    告謀求和解，被告也心存感激，但被告數次探望被害人家屬
    ，心中燃起多照顧被害人家屬之念頭，在被害人家屬要求不
    讓原告知情之情形下，被告除原告所賠償之金額外，另外賠
    償100 萬元給被害人家屬，故被告實際上已負起賠償責任。
    原告未替被告投保汽車責任險，原告對於損害之發生亦有過
    失，故原告之訴應予駁回，以保障勞工生活。並聲明：原告
    之訴駁回。如受不利之判決，願供擔保請准宣告免為假執行
    。
四、法院之判斷：
（一）原告主張上開事實，業據提出台灣高等法院94年度交上字
      第139 號刑事判決1 件、和解書1 件、收據暨支票1 件、
      票據領取證明書1 件、轉帳收支傳票3 件等件之影本為證
      ，核屬相符，且為被告所不爭執，自堪信為真實。被告雖
      另抗辯稱本件應參酌過失相抵原則，以限制求償權，且被
      告另行賠償被害人家屬100 萬元，實際已負起賠償責任，
      原告未替被告投保汽車責任險，於損害之發生亦有過失云
      云。惟查被告自陳肇事當天伊出早車要到高雄，在路上就
      發生車禍，肇事前一天晚上伊大概工作到晚上八、九點等
      語，是依其陳述，並無所謂勞務過度之情形，此外，被告
      並未提出證據證明原告有何管理欠缺或指示不當之情形，
      原告依法亦無為被告投保汽車責任險之義務，被告抗辯原
      告於本件車禍之發生與有過失云云，自無可採。至於被告
      辯稱另賠償被害人家屬100 萬元云云，遑論被告並未提出
      任何證據證明之，且縱認所辯屬實，亦與原告依法得對被
      告行使之求償權無關。是被告所辯上情，均無可採。
（二）按受僱人因執行職務，不法侵害他人之權利者，由僱用人
      與行為人連帶負損害賠償責任。僱用人賠償損害時，對於
      為侵權行為之受僱人，有求償權，民法第188 條第1 項前
      段及第3 項定有明文。本件被告執行職務時，駕車不慎過
      失不法侵害被害人黃景模致其死亡，由原告賠償黃景模之
      法定繼承人280 萬元，則原告依上開規定向被告求償，請
      求被告給付該280 萬元及自支付命令送達翌日即95年9 月
      21日起至清償日止，按年息百分之5 計算之利息，核無不
      合，應予准許。
（三）兩造陳明願供擔保請為宣告假執行或免為假執行，經核均
      與規定相符，爰分別酌定相當之擔保金額予以宣告。
五、結論：原告之訴為有理由，依民事訴訟法第78條、第390 條
    第2 項、第392條第2項，判決如主文。
中　　華　　民　　國　　96　　年　　3 　　月　　29　　日
                  民事第三庭    法　官　許月珍
以上正本係照原本作成
如對本判決上訴，須於判決送達後20日內向本院提出上訴狀
中　　華　　民　　國　　96　　年　　4 　　月　　2 　　日
                                書記官　劉昌明
